【裁判字號】    92,交上訴,107
【裁判日期】    921125
【裁判案由】    公共危險等
【裁判全文】
臺灣高等法院高雄分院刑事判決                  九十二年度交上訴字第一七號
    上訴人  臺灣屏東地方法院檢察署檢察官
    上訴人
    即被告      丁○○
    上訴人
    即被告      甲○○
  共      同
  選任辯護人    周俊源
右上訴人因被告公共危險等案件，不服臺灣屏東地方法院九十二年度交訴字第六號中
華民國九十二年六月十日第一審判決（起訴案號：臺灣屏東地方法院檢察署九十年度
偵續字第四十二號、九十一年度偵字第六二六六號），提起上訴，本院判決如左：
      主  文
上訴駁回。
      事  實
一、丁○○領有駕駛執照，平日係以駕車賣菜為業，駕駛汽車為其附隨業務，於民國
    （以下同）九十年二月二日凌晨某時至屏東市賣菜完畢後，於同日上午某時駕駛
    供其載用蔬菜、菜籃等物之車牌號碼Ｅ四─一九五三號自用小貨車，自屏東市出
    發往東港方向行駛擬返回住處，於十時三十分許，沿屏東縣新園鄉○○路由北往
    南行駛，行經該路三七九之一號前，本應注意汽車行駛時，駕駛人應注意車前狀
    況，隨時採取必要安全措施，而依其智識、能力，及依當時天候為晴天、日間自
    然光線、道路為直路、路面乾燥無缺陷、視距良好，並無不能注意之情事，竟疏
    於注意車前狀況，採取必要之安全措施，適有行人乙○○亦疏未注意左右來車即
    貿然自東向西擬穿越馬路，於步入靠雙黃線處之南下快車道內時，遭丁○○以車
    尾擦撞，致乙○○跌落於地，因而受有頭部外傷合併顱內出血、臉部撕裂傷四×
    二×一公分、右手撕裂傷二點五×零點五公分，及全身多處擦傷，經送醫急救後
    ，至今仍神智不清，生活無法自理，需長期療養及他人照料，受有重大不治之傷
    害。詎丁○○於肇事後，為逃避責任，非但未停車將傷者送醫急救，反而駕車逃
    逸，惟為人記下車號，報警循線查獲。
二、甲○○明知其未親聞乙○○自行跌倒在地，竟於上述案件在台灣屏東地方法院檢
    察署偵查時，經丁○○之呈報，而於九十年四月三日十時四十分許，到庭供前具
    結為證人，對案情重要事項虛偽證稱：「丁○○行經上述地點前，乙○○係先自
    行趴下跌落，丁○○車方經過，丁○○因而駛入對向車道繞行」等語，足以使偵
    查陷於錯誤之危險，並意圖使丁○○脫免刑責。
三、案經乙○○之子丙○○代行告訴而由台灣屏東地方法院檢察署檢察官偵查起訴。
      理  由
一、訊之被告丁○○、甲○○皆矢口否認上述犯行，被告丁○○辯稱：我在四十公尺
    前，就看到乙○○已先自行向前趴下跌落，我的車後來才通過，為了閃避倒地之
    乙○○，才駛入對向車道繞行，我沒有撞到乙○○云云；被告甲○○辯稱：我當
    時騎車回家，經過現場時，看見乙○○要過馬路，走到路中間雙黃線突然自己向
    前趴下跌落，他是自己跌倒的，沒有人撞他，丁○○是後來才經過，繞到對向車
    道去，我不認識丁○○，是我在田裡工作時，發現丁○○開車經過，聽說他肇事
    ，因確有當場目睹經過情形，才出面為他澄清云云。惟查：
二、被告丁○○部分，經查：
（一）被害人乙○○受有頭部外傷合併顱內出血、臉部撕裂傷四×二×一公分、右手
      撕裂傷二點五×零點五公分，及全身多處擦傷，經送安泰醫院急救後，有昏迷
      不醒之現象，迄今則意識不清，生活無法自理，需要長期療養及他人照料，受
      有重大不治之傷害等情，業據代行告訴人即被害人之子丙○○指訴明確，核與
      證人即被害人之主治醫師賴業超於偵訊時所證情節相符（偵卷第十九頁），並
      有照片、診斷證明書、病歷資料、安泰醫院九十年三月二十八日九十東安醫字
      第００九三號函、重大傷病免自行部分負擔證明卡等資料附卷可稽，復經檢察
      官偕同法醫師胡璟於九十一年四月四日至東港鎮旭泰安養中心勘驗屬實，足見
      被害人乙○○確實於前述時地受有上述重大不治之傷害。
（二）本件所應審究者係在於，被害人係自行跌倒而受傷？或受來自被告丁○○施加
      之外力而受傷？茲析述如下：
  １、被害人走路橫越馬路，行經該路路中央雙黃線附近時，為被告丁○○駕車擦撞
      後，始跌倒在地，當時前方除被告丁○○之小貨車外，別無其他汽車一節，業
      據目擊證人周栩涵於原審證述明確（見九十二年二月廿五日原審審判筆錄），
      證人周栩涵與被告丁○○並不認識，亦無素怨，衡情當無設詞誣陷之理，上開
      所證應可採信。至證人周栩涵雖就擦撞部位、證人即被害人孫媳黃鈴鈺有無抱
      被害人、如何得知肇事車輛車牌號碼等事項，與證人黃鈴鈺所述不一，然此係
      因車禍事出突然，當時場面混亂，且其二人案發前並不相識，當時所在位置亦
      有不同，導致觀察角度不一，及注意程度、記憶不一所致，尚無礙於被告丁○○車輛有擦撞被害人之基本事實之認定。
  ２、又檢察官於九十一年三月間向安泰醫院調取被害人之病歷及電腦斷層掃瞄片等
      資料，供法務部法醫研究所法醫師胡璟鑑定被害人傷勢之肇因為何？鑑定人胡
      璟乃於偵查時鑑定稱：「１如果小貨車直接撞擊被害人，則被害人身體右側肢
      體及軀幹，必有明顯撞擊傷，會造成骨折或大面積重度血腫，然依據病歷顯示
      ，並無以上情形，故可排除上情；２若是被害人自行跌倒，頭部右側撞擊柏油
      路而受傷，在電腦斷層應可發現撞擊點對角線有較撞擊面更嚴重之顱內對衝傷
      ，然依病歷所示，亦未發現，故可排除自己跌倒之情形；３如果小貨車與被害
      人會合時車身或車尾擦撞被害人，使被害人倒地並翻滾，因撞擊地面之力道、
      方向並非直線，而是曲線，故被害人之顱顏表面傷害及顱內傷害，應為相同部
      位，而不會有對衝傷，根據安泰醫院病歷、二次斷層掃瞄片及拍立得照片之記
      載，被害人之傷勢與此情況所預期發生之傷勢完全吻合，故我推斷被害人應係
      遭小貨車擦撞導致受傷」等語（參偵續卷第九二至九三頁），更於原審審理時
      鑑定稱：「被害人左側太陽穴及顴骨有很厲害的傷，左邊前額到鼻部也有骨折
      及出血，有二個方向的傷害，而且都不輕，都造成骨折，顯見力量要有相當程
      度，否則不會骨折，本案被害人所受力道一部份從左側來、一部份從前面來，
      但因為被害人右側沒有大面積受傷骨折，所以不是直接撞上被害人右側，而自
      己跌倒不可能旋轉，只會有一個方向撞擊地面，但被害人左邊前額及右邊手腳
      都有傷，骨折有好幾處，故他所受的傷是一個旋轉的力道造成的，不可能自行
      造成，一定有外力介入，如果是自己跌倒後滾動，只會造成皮膚受傷，不會有
      骨折」等語明確，核與證人賴業超醫師於偵訊中證述：「被害人的傷勢不太可
      能是自己跌倒造成的，因為顱骨骨折，顏部有撕裂傷，像有劇烈撞擊，可能有
      翻滾，所以頭、手才會受傷」等情大致相符（見偵卷第十九頁、偵續卷第九八
      頁）。又証人即診治醫師賴業超於本院交叉詰問時亦陳稱：因病發跌倒與意外
      事件外力撞擊倒地的傷大部分不一樣等語（見九十一年十一月十一日本院審判
      筆錄）。查鑑定人胡璟法醫師、證人賴業超醫師均與被告二人及被害人素不相
      識，亦無怨隙，衡情當無設詞誣陷或偏袒某一方之理，其二人依據多年專業知
      識及臨床經驗所得之結論，應可憑信。又安泰醫院九十年十二月五日九十東安
      醫字第０三九八號函亦記載：「被害人腦部傷害是因急速行走跌倒造成的機率
      很小，因為腦部多處出血，所以因為行走跌倒造成的機會極小（額頭撕裂傷四
      ×二×一公分）」一情（偵續卷第六二頁），此外復有診斷證明書、病歷、斷
      層掃瞄片、照片等資料在卷可資佐證，顯見被害人並非自己跌倒受有上述傷害
      ，而係遭車輛擦撞跌倒所致，被告二人辯稱被害人係自行跌倒等情，証人即被
      告丁○○之妻郭羅素琴於警訊及偵查中陳稱：老先生用跑的倒地，我先生沒撞
      到等語，均與客觀事證及鑑定所得之結果不符，均尚難採信。
（三）又被告丁○○、甲○○均供稱：「被害人倒地當時，丁○○前方沒有車輛」等
      詞（警訊及偵卷第四六頁），核與證人周栩涵於偵訊證述：「我開在丁○○後
      面，他在內車道，我在外車道，當時都沒有車，有無機車經過我不知道」等語
      相符，足見被害人倒地當時，僅有被告丁○○之小貨車經過，參照鑑定人胡璟
      、證人賴業超上開認定，被害人之倒地顯係被告小貨車擦撞所致無誤。另被告
      丁○○已迭稱其駛入對向車道閃避被害人一節，則對向車道必定無車輛經過，
      是辯護人辯稱可能是對向車道車輛造成被害人受傷等語，即有矛盾，難以採信
      ，不足為被告丁○○有利之認定。
（四）按汽車行駛時，駕駛人應注意車前狀況，隨時採取必要之安全措施，道路交通
      安全規則第九十四條第三項定有明文。被告丁○○已供稱：「我時速三、四十
      公里，於四十公尺遠即見被害人橫越馬路」等語，依據其上所述，其有相當之
      時間可供其預作閃避之準備，其駕駛汽車竟未注意前方行人之動向，預先採取
      鳴按喇叭、減速、踩煞車或為閃躲準備等安全措施，以致擦撞靠雙黃線處在南
      下車道內之被害人，其顯違反上開道路交通安全規則至明。又依道路交通事故
      調查報告表所載，本件肇事當時天候為晴天、日間自然光線、道路為直路、路
      面乾燥無缺陷、視距良好，且被告丁○○領有汽車駕照，依其智識、能力，若
      稍加注意即可避免本件車禍，堪認其在主客觀之條件之下，無不能注意之情事
      ，竟疏未注意致擦撞被害人，導致被害人跌落於地，因而受有頭部外傷合併顱
      內出血、臉部撕裂傷四×二×一公分、右手撕裂傷二點五×零點五公分，及全
      身多處擦傷，經送醫急救後，至今仍意識不清，生活無法自理，需長期療養及
      他人照料，有重大不治之傷害，其有過失，灼然甚明。又查肇事現場為雙向四
      線道，設有分向限制線，距離行人穿越道有一百公尺之距離，肇事現場無紅綠
      燈，行人不能穿越馬路等情，有偵查報告、道路交通事故調查報告表、現場照
      片等附卷可證，按設有行人穿越道者，行人不得在一百公尺範圍內穿越馬路；
      在劃有分向限制線處，不得穿越道路，據道路交通安全規則第一百三十四條第
      一款、第二款分別定有明文，本件被害人未注意左右來車，任意違規穿越道路
      ，雖同有較重之過失責任，惟不能因此解免被告丁○○之過失責任。又被害人
      因本件車禍致重傷，與被告丁○○上開過失行為間，復具有相當因果關係。被
      告過失之犯行，堪予認定。
（五）被告丁○○肇事後並未立即停車察看，反而將車駛離現場等情，業據證人周栩
      涵在原審具結陳稱：「我開外側車道，從後照鏡看到一輛藍色的車開很快超過
      我，我看到那輛車把路中間的被害人擦撞到，後來他在前面紅燈有減慢速度，
      但他沒有停紅燈，我趁他減慢的時候記下車牌，我把車牌給証人黃鈴鈺，現場
      還有誰我不清楚，有很多人，車牌我寫在紙上」等語（見九十二年二月廿五日
      原審審判筆錄）；又証人李正強於原審陳稱：「（問：有無看到車禍﹖）答：
      有，車禍現場在我家對面，距離我家約十公尺，我有聽到碰一聲，我有記下車
      號」「（問：案發當時你作何事﹖）答：我在擦車，我太太、我女兒都有在場
      ，我太太跟我在聊天」「（問：車牌號碼記載在那裏﹖）答：我記在我家黑板
      上」「（問：車牌號碼留在黑板上都沒擦﹖）答：是」等語（見九十二年二月
      廿五日原審審判筆錄），又証人李正強於偵查中亦具結陳稱：「（問：看到之
      情況﹖）答：當時老人穿過馬路，被一部藍色車子擦撞到，聲音像是踩塑膠袋
      的聲音，不會很大聲，該老人便倒下，撞到之前有無減速我不知道」「（問：
      撞到以後情形﹖）答：車子沒有停下，只有減速，頭探出來看，是在前面紅綠
      燈的時候，車號是我記在白板上的」等語（見九十一年九月十八日偵查筆錄）
      。證人周栩涵、李正強與被告丁○○並不相識、素無怨隙，衡情當無設詞誣陷
      之理，且其等親身目睹整個車禍過程，印象深刻，故其上開證詞應堪採信。又
      被告丁○○於四十公尺前已看見被害人橫越馬路，且被害人倒地係因被告丁○○擦撞所致，已如前述，其豈有不知撞傷被害人之理，而被告丁○○係因警方
      循車號清查始到案等情，業據其自承在卷，並有肇因研判表附卷可佐，顯見其
      確有逃逸之犯行。
（六）又被告丁○○另辯稱：縱有撞到也是車尾撞到，為注意力所不及，也無過失云
      云。惟證人周栩涵於原審具結陳稱：「我開外側車道，從後照鏡看到一輛藍色
      的車開很快超過我，我看到那輛車把路中間的被害人擦撞到」等語（見九十二
      年二月廿五日原審審判筆錄）。查被告丁○○既車速很快撞到在路中間的被害
      人，則縱使車尾擦撞到，被告丁○○仍有過失，其辯稱車尾為注意力所不及，
      無過失云云，亦非可採。
    綜上所述，因被害人之傷勢嚴重，鑑定人胡璟法醫師、證人賴業超醫師均稱被害
    人之傷不可能自行跌倒造成，而証人周栩涵、李正強均稱有看見是被告丁○○之
    藍色車輛擦撞到被害人，並分別記下被告丁○○之車號，是該車禍確為被告丁○○肇事無訛，此外復有道路交通事故調查報告表、現場照片、肇因研判表、偵查
    報告等資料在卷可憑，堪認被害人之重傷結果係因被告丁○○不當駕駛肇事所致
    ，其所辯係卸責之詞，不足採信，其犯行已堪認定。
三、被告甲○○部分，經查：
（一）被告甲○○於九十年四月三日上午在台灣屏東地方法院檢察署九十年偵字一四
      五五號案件偵查中結證稱：「我當時騎機車路過該處，看到被害人要過馬路，
      走到路中間雙黃線時突然趴下去，他是自己跌倒的，並沒有別人撞他，我看到
      被害人時正好經過他，他倒地時沒有車輛行經該處」等語（偵卷第四六頁），
      有偵訊筆錄及證人結文附卷可證，然被害人確實非自行跌倒一節，已如上述，
      此情顯與事實不符，而足以影響被告丁○○前述公共危險等案件之調查，乃屬
      對於案情有重要關係之事項。
（二）又本件案發時被告丁○○係乘坐於車內駕駛座，右邊尚有其妻郭羅素琴、其子
      郭世華乘坐，並行駛於內側車道，而被告甲○○乃騎機車在同向之外側車道，
      二人均未於現場停留，並無見面之機會，且被告丁○○係為坐姿，以當時二人
      相距之距離、高度、車速、及他人之阻隔等客觀因素以觀，被告甲○○顯難就
      人之面貌有何深刻之記憶，亦無法看清身型大小，故辯護人稱被告丁○○體型
      龐大，極易辨識，與常理有違。另被告甲○○供稱在田裡工作發現被告丁○○
      開車經過而叫住他云云，惟查，被告甲○○既在田裡工作，忙於農事，豈有辨
      識行進中之車輛為被告丁○○所駕駛而予以叫住之理？故被告甲○○所辯，與
      常情不符，其出面作證之經過，顯非無疑。
（三）被告甲○○雖另以案發當日有至證人郭寶尉處購買蕃茄肥料返家等情置辯，佐
      證當日確係經過肇事現場，然證人郭寶尉已於原審審理時陳稱：被告甲○○所
      購肥料雖為我所出售，但無法確定購買時間等語，故被告甲○○此處所辯，亦
      不足為其有利之認定。
    綜上所述，被告甲○○所辯不足採信，其明知為不實之事，於案情有重要影響，
    竟供前具結而為虛偽陳述，其偽證犯行，事證明確，應可認定。
四、查被告丁○○係以賣菜為業，該自小貨車則供其載運蔬菜及菜籃等器具所用，本
    件肇事時被告駕駛自小貨車係載運蔬菜販賣回程途中等情，已據其自承在卷，故
    其駕駛自小貨車之行為，即為附隨業務，又刑法所稱之業務，包括主要業務及附
    隨業務在內（最高法院八十九年台上字第八０七五號判例參照），被告丁○○駕
    車雖係附隨業務，仍屬從事業務之人，其於執行業務中過失傷人致重傷，核其所
    為，係犯刑法第二百八十四條第二項後段之業務過失致重傷罪。公訴人認應依普
    通過失致重傷罪處斷，尚有未洽，惟起訴事實相同，爰依法變更起訴法條。又被
    告丁○○肇事後逃逸之行為，係另犯刑法第一百八十五條之四之罪。被告甲○○
    偽證之行為，係犯刑法第一百六十八條之偽證罪。被告丁○○在南下快車道依規
    定駕車，因行人乙○○步入快車道內（靠雙黃線處），而致人受傷，應依道路交
    通管理處罰條例第八十六條第二項之規定，就過失重傷害部分減輕其刑。被告丁○○所犯二罪間，行為不同，罪名互殊，亦無任何裁判上一罪之關係，屬數罪俱
    發之情形，應予分別論罪，合併處罰。另被告甲○○於九十年十二月十二日上午
    、九十一年十月十七日下午雖均有出庭作證，然並未具結，不符合偽證罪之構成
    要件，尚難論以偽證罪，然公訴人認此部分與上述論罪部分有接續犯之實質上一
    罪關係，爰不另為無罪之諭知，併此敘明。
五、原審適用道路交通管理處罰條例第八十六條第二項，刑法第一百八十五條之四、
    第二百八十四條第二項後段、第一百六十八條、第五十一條第五款、第七十四條
    第一款，罰金罰鍰提高標準條例第一條前段規定，並審酌被告丁○○、甲○○二
    人均無前科，被告丁○○與被害人乙○○之過失程度，被告甲○○對國家機關追
    訴審理犯罪正確性造成之危害，犯罪之動機、目的、手段，肇事後不顧他人生命
    安全而逃逸，犯後均否認犯行，被害人乙○○受傷嚴重，所受損害甚大，迄未與
    被害人家屬成立和解賠償損害，及其二人犯後態度等一切情狀，分別量處被告丁○○過失致重傷部分有期徒刑八月，駕車肇事致人受傷逃逸部分有期徒刑十月，
    並定執行刑為有期徒刑一年四月；量處被告甲○○有期徒刑十月。又以被告甲○○前未曾受有期徒刑以上刑之宣告，有臺灣高等法院被告全國前案紀錄表在卷可
    稽，因一時失慮，偶罹刑典，經此次偵審程序及刑之宣告後，應知警惕而無再犯
    之虞，因認暫不執行其刑為當，併予宣告緩刑三年，以啟自新。經核原判決認事
    用法並無不合，量刑及被告丁○○定執行刑為有期徒刑一年四月，與被告甲○○
    部分裁處緩刑三年，均屬適當，檢察官上訴指摘被告甲○○部分判緩刑不當，被
    告丁○○、甲○○上訴否認犯罪，均為無理由，均應予駁回。
據上論結，應依刑事訴訟法第三百六十八條，判決如主文。
本案經檢察官林應華到庭執行職務。
中    華    民    國      九十二      年      十一      月     二十五   日
                              臺灣高等法院高雄分院刑事第九庭
                                  審判長法官  張明松
                                        法官  任森銓
                                        法官  張盛喜
右正本證明與原本無異。
過失致重傷部分不得上訴。
其餘如不服本判決應於收受本判決後十日內向本院提出上訴書狀，其未述上訴理由
者，並得於提起上訴後十日內向本院補提理由書狀（均須按他造當事人之人數附繕本
)「切勿逕送上級法院」。
                                  書記官  楊茱宜
中    華    民    國      九十二      年      十一      月     二十五   日
附錄裁判法條：
刑法第二百八十四條第二項：
從事業務之人，因業務上之過失傷害人者，處一年以下有期徒刑、拘役或一千元以下
罰金，致重傷者，處三年以下有期徒刑、拘役或二千元以下罰金。
中華民國刑法第一百八十五條之四：
駕駛動力交通工具肇事，致人死傷而逃逸者，處六月以上五年以下有期徒刑。
中華民國刑法第一百六十八條：
於執行審判職務之公署審判時或於檢查官偵查時，證人、鑑定人、通譯於案情有重要


司法院資訊處製作；財團法人民間司法改革基金會備份。
